【裁判字號】    99,抗,410
【裁判日期】    990416
【裁判案由】    聲請撤銷緩刑
【裁判全文】
臺灣高等法院刑事裁定                   99年度抗字第410號
抗  告  人
即  受刑人    鐘信威
上列抗告人即受刑人因聲請撤銷緩刑案件，不服臺灣士林地方法
院中華民國99年3月12日裁定（99年度撤緩字第38號），提起抗
告，本院裁定如下：
    主  文
原裁定撤銷。
聲請駁回。
    理  由
一、本件聲請意旨略以：受刑人甲○○因犯妨害性自主案件，經
    原審於民國（下同）98年7月29日以98年度審訴字第478號判
    決（偵查案號：臺灣士林地方法院檢察署98年度偵字第5039
    號）判處有期徒刑1年8月，緩刑3年，緩刑期內付保護管束
    ，於98年8月24日確定在案。受刑人乃於緩刑期前即97年11
    月24日、97年11月26日更犯竊盜罪，經原審於98年12月14日
    以98年度審簡字第1059號判決（偵查案號：臺灣士林地方法
    院檢察署98年度撤緩偵字第113號）判處有期徒刑7月，於99
    年1月14日確定。核受刑人所為，已合於刑法第75條第1項第
    2款所定撤銷緩刑宣告之原因，爰依刑事訴訟法第476條規定
    ，聲請撤銷緩刑宣告等語。
二、原法院裁定略以：查本件受刑人甲○○前因妨害性自主案件
    ，經原審於98年7月29日以98年度審訴字第478號判處有期徒
    刑1年8月，緩刑3年，於98年8月24日確定在案。受刑人於緩
    刑期前即97年11月24日、97年11月26日故意犯竊盜2罪，經
    原審於98年12月14日以98年度審簡字第1059號判決各處有期
    徒刑2月、6月，定應執行有期徒刑7月，於99年1月14日確定
    等情，有各該刑事判決書及本院被告前案紀錄表在卷可稽，
    經核合於刑法第75條第1項第2款之撤銷緩刑宣告原因，聲請
    人所請，應予准許。
三、抗告意旨略以：抗告人犯後行為良好，無再犯之虞，且其尚
    處於求學階段，父親年老亦需其照料，爰請求撤銷原裁定等
    語。
四、惟按：
（一）受緩刑之宣告，於緩刑期前因故意犯他罪，而在緩刑期內
      受逾6月有期徒刑之宣告確定者，撤銷其宣告；前項撤銷
      之聲請，於判決確定後6月以內為之，刑法第75條第1項第
      2款及同條第2項定有明文。而依刑法第75條於94年02月02
      日修正理由以：「按緩刑制度係為促使惡性輕微之被告或
      偶發犯、初犯改過自新而設，如於緩刑期間、緩刑前故意
      犯罪，且受不得易科罰金之有期徒刑以上刑之宣告確定者
      （意即應入監服刑），足見行為人並未因此而有改過遷善
      之意，此等故意犯罪之情節較諸增訂第75條之1『得』撤
      銷之原因為重，不宜給予緩刑之寬典，而有「應」撤銷緩
      刑宣告之必要。至於有上開情形，而受可易科罰金之有期
      徒刑刑之宣告者，因犯罪情節較輕，以此列為『應撤銷』
      緩刑之事由，似嫌過苛，爰改列為第75條之1『得撤銷』
      緩刑之事由，以資衡平」。又同條於98年06月10日修正理
      由則以：「依本法第41條第3項之規定，受6月以下有期徒
      刑或拘役之宣告而不得易科罰金者，亦得易服社會勞動。
      此類案件既可無庸入監執行，故於緩刑之效果，應與受得
      易科罰金之案件相同，成為修正條文第75條之1得撤銷緩
      刑之事由，而非本條應撤銷緩刑之事由。又不得易科罰金
      或不得易服社會勞動之案件皆係受逾6月有期徒刑之宣告
      ，爰修正第1項各款」。由上述立法理由可知，依刑法第
      75條之規定撤銷緩刑者，應以逾6月有期徒刑宣告而應入
      監服刑者，因行為人並未因此而有改過遷善之意，不宜給
      予緩刑之寬典，才有「應」撤銷緩刑宣告之必要。
（二）又刑法第75條第1項所指「刑之宣告」，應係指宣告之本
      刑：
  １、按刑法第74條第1項所謂受2年以下有期徒刑、拘役或罰金
      之宣告，係指宣告之本刑而言，並不包括減刑之宣告，此
      有最高法院65年度第一次刑庭庭推總會議決議(一)、78年
      度臺非字第132號判決意旨可資參照。而第75條與第74條
      既同屬於緩刑章之規定，且條文用語均為「刑之宣告」，
      目的皆在於考量緩刑適當性，無論依文義解釋或體系解釋
      ，二者自應為相同之解釋，始符合體系價值之一貫與完整
      。
  ２、依刑事訴訟法第455條之2第1項、第455條之4第2項規定，
      依法進行協商之案件，須當事人雙方就被告願受科刑之範
      圍達成合意，俾法院得憑以於該協商合意之範圍內為判決
      。是協商程序中被告表示所願受科之刑，乃法院依協商程
      序為科刑判決時量定宣告刑之依據。從而同法第455條之5
      關於協商案件，被告表示所願受科之刑逾有期徒刑6月，
      且未受緩刑宣告，其未選任辯護人者，法院應指定公設辯
      護人或律師為辯護人，協助進行協商之規定，所稱被告所
      願受科之刑，即指法院所為協商判決之宣告刑，此有最高
      法院97年度臺非字第129號判決可資參照，足見，不論實
      體法或程序法上所稱之「宣告刑」，均係指「宣告之本刑
      」而言。
  ３、按受緩刑之宣告，而有緩刑期前因故意犯他罪，而在緩刑
      期內受逾6月有期徒刑之宣告確定者，應撤銷其緩刑之宣
      告，刑法第75條第1項第2款定有明文，蓋以此等故意犯罪
      之情節，或所犯為法定本刑較重之罪（例如：刑法第321
      條第1項之加重竊盜罪、第336條第2項之業務侵占罪、第
      346條第1項之恐嚇取財罪等，法定最輕本刑為有期徒刑6
      月），或犯罪情節較重，法官始宣告不得易科罰金之本刑
      ，參以緩刑制度係為促使惡性輕微之被告或偶發犯、初犯
      改過自新而設之立法意旨，此等故意犯罪之情節較諸95年
      7月1日增訂施行之刑法第75條之1「得」撤銷之原因為重
      ，自應有所區別，而有「應」撤銷緩刑宣告之必要。
  ４、基上所述，刑法第75條第1項第2款規定之「刑之宣告」，
      應係指宣告之本刑。
（三）查本件抗告人即受刑人甲○○前因妨害性自主案件，經原
      審於98年7月29日以98年度審訴字第478號判處有期徒刑1
      年8月，緩刑3年，於98年8月24日確定在案。抗告人於緩
      刑期前即97年11月24日、97年11月26日故意犯竊盜2罪，
      經原審於98年12月14日以98年度審簡字第1059號判決各處
      有期徒刑2月、6月，定應執行有期徒刑7月，於99年1月14
      日確定等情，有各該刑事判決書及本院被告前案紀錄表在
      卷可稽，是抗告人於緩刑期前即97年11月24日、97年11月
      26日故意犯竊盜2罪之宣告刑分別為有期徒刑2月、6月，
      應執行有期徒刑7月，如易科罰金，以新臺幣1000元折算
      1日。揆諸前開說明，抗告人所犯上開竊盜2罪，分別諭知
      有期徒刑2月、6月之宣告刑，皆非「逾6月有期徒刑」，
      本件與刑法第75條第1項第2款所定撤銷緩刑宣告之要件不
      合。
（四）原審不察，逕以抗告人於緩刑期前所犯竊盜2罪所定之應
      執行刑為有期徒刑7月，依刑法第75條第1項第2款所定撤
      銷緩刑宣告之原因，而准許檢察官之撤銷緩刑宣告之聲請
      ，容有不當，雖抗告意旨未指摘及此，然原裁定既有前開
      違誤，自應由本院予以撤銷，並依法駁回檢察官之聲請。
據上論斷，應依刑事訴訟法第413條前段，裁定如主文。
中    華    民    國    99    年    4    月    16    日
                  刑事第五庭審判長法  官  高明哲
                                  法  官  林洲富
                                  法  官  高玉舜
以上正本證明與原本無異。
不得再抗告。
                                  書記官  許雅淩
中    華    民    國    99    年    4     月    20    日

司法院資訊處製作；財團法人民間司法改革基金會備份。
